臺灣高等法院臺南分院刑事判決
110年度交上易字第519號
上  訴  人  
即  被  告  蘇玉珍
            廖博偵
上列上訴人因過失傷害案件，不服臺灣臺南地方法院109年度交
易字第57號中華民國110年8月27日第一審判決（起訴案號：臺灣
臺南地方檢察署109年度調偵字第87號），提起上訴，本院判決
如下：
    主  文
上訴駁回。
    犯罪事實
一、蘇玉珍於民國107年10月13日上午9時47分，駕駛車牌號碼00
    0-0000號自小客車，沿臺南市○○區○○○街00巷由南往北方向
    行駛，行經該巷與臺南市○○區○○○街0巷00弄之路口處時，原
    應注意行經無號誌之交岔路口，轉彎車應讓直行車先行，而
    依當時日間自然光線，天候晴，柏油路面乾燥無缺陷，路上
    有停車等情形，並無不能注意之情事，竟疏未注意及此，貿
    然進行右轉彎，而廖博偵亦應注意不得於路口紅線處違規停
    車，且依相同情形並無不能注意之情事，竟同疏未注意而於
    臺南市○○區○○○街00巷○○○○街0巷00弄○○○路○○○○○○○○○○號碼0
    00-0000號自小客貨車，影響交岔路口來車視線。適有許士
    賢騎乘車牌號碼000─0000號普通重型機車自○○○街0巷00弄由
    東往西方向駛至，亦疏未注意行經無號誌交岔路口應注意車
    前狀況並減速慢行，而貿然直行通過，導致與蘇玉珍貿然右
    轉彎之自小客車發生碰撞，許士賢因而人車倒地，受有左肘
    、左小腿及胸部挫傷、右大腿瘀血、左側尺神經麻痺之傷害
    ，並持續經診斷仍受有頸部挫傷、頸椎椎間盤移位並左側頸
    神經根病變、第5-6頸椎椎間盤突出併脊髓損傷、左側上臂
    尺神經損傷等傷害。蘇玉珍於肇事後停留現場，在未被有偵
    查犯罪職權之公務員發覺前，主動向到場處理之員警坦承肇
    事，自首並接受裁判。
二、案經許士賢訴由臺南市政府警察局永康分局報告臺灣臺南地
    方檢察署檢察官偵查起訴。
    理  由
壹、證據能力部分
一、按被告以外之人於審判外之言詞或書面陳述，除法律有規定
    者外，不得作為證據；被告以外之人於審判外之陳述，雖不
    符同法第159條之1至第159條之4之規定，而經當事人於審判
    程序同意作為證據，法院審酌該言詞陳述或書面陳述作成時
    之情況，認為適當者，亦得為證據，當事人、代理人或辯護
    人於法院調查證據時，知有第159條第1項不得為證據之情形
    ，而未於言詞辯論終結前聲明異議者，視為有前項之同意，
    刑事訴訟法第159條第1項、第159條之5第1項、第2項分別定
    有明文。本判決所引用具傳聞證據性質之供述證據部分，因
    檢察官及被告於本院審判期日對於本院所提示之證據均同意
    列為證據（見本院卷第90至94頁），亦未於本案言詞辯論終
    結前具狀聲明異議，本院審酌該等被告以外之人審判外陳述
    作成時之情況，並無不能自由陳述之情形，亦無顯不可信之
    情狀，且未見有何違法取證或其他瑕疵，而與待證事實具有
    關聯性，本院認為以之作為證據應屬適當，自均得作為證據
    。
二、又本案認定事實之其餘非供述證據，並無證據證明係公務員
    違背法定程序所取得，依同法第158條之4反面解釋，亦均有
    證據能力，合先敘明。
貳、實體部分
一、認定犯罪事實所憑之證據及理由
（一）上揭犯罪事實，業經被告2人坦白承認，核與告訴人許士
      賢於警詢時之指述大致相符。而告訴人因本案車禍受有左
      肘、左小腿及胸部挫傷、右大腿瘀血、左側尺神經麻痺之
      傷害，並持續經診斷仍受有頸部挫傷、頸椎椎間盤移位並
      左側頸神經根病變、第5-6頸椎椎間盤突出併脊髓損傷、
      左側上臂尺神經損傷等傷害等傷勢，有薛○○骨外科診所診
      斷證明書、復國復健診所診斷證明書、康復健科診所診斷
      證明書、國立成功大學醫學院附設醫院中文診斷證明書、
      高雄榮民總醫院臺南分院診斷證明書及109年3月27日函、
      薛○○骨外科診所病歷資料、國立成功大學醫學院附設醫院
      109年9月30日成附醫秘字第1090019568號函暨所附病情鑑
      定報告書等件附卷可參（見警卷第28頁，原審卷一第45至
      55、73至76、81、145至147頁）。再者，本案並有道路交
      通事故現場圖、道路交通事故調查表㈠、㈡、現場及車損照
      片、監視器翻拍畫面截圖照片、原審勘驗筆錄等在卷可佐
      （見警卷第21至23、41至55、56頁，原審卷一第105頁）
      ，足認被告2人上開所為任意性自白與事實相符，應堪採
      信。
（二）按汽車行至無號誌之交岔路口，車道數相同時，轉彎車應
      暫停讓直行車先行，道路交通安全規則第102 條第1 項第
      2 款定有明文。次按禁止臨時停車線，用以指示禁止臨時
      停車路段。本標線為紅色實線，道路交通標誌標線號誌設
      置規則第169條第1、2項定有明文。且設有禁止臨時停車
      標誌、標線處所不得臨時停車；汽車停車時，應依下列規
      定：一、禁止臨時停車處所不得停車，道路交通安全規則
      第111條第1項第3款、第112條第1項第1款亦有明文。被告
      2人身為駕駛人，自應分別注意遵守上述規定，而參以卷
      附道路交通事故調查報告表㈠之記載及現場照片所示，本
      件事故發生時天候晴、日間自然光線、柏油路面乾燥、無
      缺陷等路況，依當時情形，被告2人顯無不能注意之情形
      ，惟被告蘇玉珍明知右方視線因有其他車輛在路口違規停
      車而受阻，自應特別注意右方直行車之車況，讓直行車先
      行，詎其竟疏未注意及此，貿然駛入上開路口欲右轉，其
      所駕自小客車前車頭因而不慎撞及告訴人所騎機車左前車
      頭，致告訴人受有前揭傷害；而被告廖博偵亦疏未注意，
      貿然在畫有紅色實線之禁止停車標誌處違規停車，遮蔽、
      阻礙○○○街00巷往右側6巷11弄巷口之視線，故被告2人如
      盡上開注意義務，應可避免本案交通事故之發生，且因其
      等上開過失行為，致告訴人受有如犯罪事實欄所載傷害，
      二者間具有因果關係，要屬無疑。且經送臺南市車輛行車
      事故鑑定委員會鑑定本件事故肇事原因，該會分析相關駕
      駛行為、佐證資料、路權歸屬及法規依據後，認「①蘇玉
      珍駕駛自小客車，轉彎車未讓直行車先行，為肇事主因。
      ②許士賢駕駛普通重型機車，無號誌路口，未注意車前狀
      況，未減速慢行，為肇事次因。③廖博偵駕駛自小客貨車
      ，路口紅線違規停車，妨礙交通，同為肇事次因。」此有
      該會108年7月25日南市交鑑字第1080786477號函暨所附之
      鑑定意見書在卷可參（見臺南地檢署108年度偵字第8727
      號卷第19至23頁），亦與本院前揭認定被告2人之過失情
      節相符。至告訴人許士賢騎乘普通重型機車行經無號誌路
      口，雖亦未注意車前狀況、未減速慢行，致遇狀況煞閃不
      及，就本件車禍之發生同有過失，然被告2人對於本件車
      禍之發生既有過失，尚不得因告訴人與有過失而解免刑事
      罪責，併此說明。
（三）另就告訴人所受傷害部分：
   1、按刑法第10條第4 項規定：「稱重傷者，謂下列傷害：一
      、毀敗或嚴重減損一目或二目之視能。二、毀敗或嚴重減
      損一耳或二耳之聽能。三、毀敗或嚴重減損語能、味能或
      嗅能。四、毀敗或嚴重減損一肢以上之機能。五、毀敗或
      嚴重減損生殖之機能。六、其他於身體或健康，有重大不
      治或難治之傷害。」故所謂重傷罪之成立，須已達「毀敗
      」或「嚴重減損」程度，即機能完全喪失或嚴重減損其效
      用始足當之；而該條項第4款所稱「毀敗」或「嚴重減損
      」一肢以上機能之重傷害，係指一肢或一肢以上之機能完
      全喪失，或雖未喪失，但已有嚴重減損之情形，而其情形
      ，並不以驗斷時之狀況如何為標準，如經過相當之診治，
      而能回復原狀，或雖不能回復原狀而只減衰，但未達嚴重
      減損其機能之程度者，仍不得謂為該款之重傷（最高法院
      105年度台上字第2257號判決意旨參照）；又刑法第10條
      第4 項第6 款所謂其他於身體或健康有重大不治或難治之
      傷害，係指不合於前5 款所列舉之重傷而言（最高法院54
      年台上字第460號判例意旨參照）。
   2、查告訴人車禍後所受頸椎外傷性脊椎病變、左側上臂尺神
      經損傷、第5-6節頸椎椎間盤突出併脊髓損傷等傷勢，雖
      經高雄榮民總醫院臺南分院認其神經損傷已有不可逆之損
      害，且其因中樞神經系統機能遺存障害，左上肢肌力3分
      ，不能從事正常工作，此有該院109年3月27日高總南醫字
      第1092100313號函及110年2月2日診斷證明書在卷可參（
      見原審卷一第81、283頁）。惟告訴人所受前揭傷勢是否
      已達刑法上所稱之重大不治或難治之重傷害程度，經國立
      成功大學醫學院附設醫院參考告訴人於高雄榮民總醫院臺
      南分院之病歷資料後，鑑定認:「依據本院的神經檢查報
      告，尺神經損傷並無活動性去神經現象，應仍可回復，未
      達重大不治或難治之程度。第五六頸椎間盤突出合併脊髓
      病變，以現今醫學水準而言可以治療，根據過去文獻報告
      ，手術後配合復健，70-80％的病人可以有良好的恢復，病
      人於高雄榮民總醫院臺南分院接受頸椎手術，手術紀錄顯
      示脊髓有回復，但後續門診追蹤病歷並無記載病人恢復狀
      況，因此無法判斷是否為重大不治或難治。」，此有國立
      成功大學醫學院附設醫院109年9月30日函文暨所附之病情
      鑑定報告書在卷可參（見原審卷一第145至147頁）。再經
      原審就告訴人實施頸椎手術後之復健成效及對日常生活之
      影響程度等情函詢高雄榮民總醫院臺南分院，經該院覆以
      :「病患許○賢左上肢麻木乏力，無法負重及左手靈活度會
      受影響，無法正常工作，也可能影響睡眠品質。該病患復
      健成效不佳，症狀回復不完全，但若積極復健治療，仍有
      繼續改善之可能，機率約五成。」，亦有該院110年3月8
      日函文在卷可考（見原審卷一第297頁）。是依據國立成
      功大學醫學院附設醫院及高雄榮民總醫院臺南分院前揭鑑
      定意見或函文說明可知，告訴人所受尺神經損傷仍可回復
      ，未達重大不治或難治之程度，且其接受頸椎手術後，脊
      髓亦有回復情形，雖所受前揭傷害已對其日常生活、工作
      造成相當不便之影響，然依目前醫療水準，倘其積極復健
      治療，仍有持續改善可能，則其身體或器官機能尚難認已
      達完全喪失或嚴重減損之程度，復未重大影響其生活起居
      ，自難認係重大不治或難治之傷害，從而，告訴人本件所
      受之傷勢尚未達於重傷之程度，附此敘明。
（四）綜上所述，本案事證業已明確，被告2人上開過失傷害犯
      行均堪認定，應依法論科。
二、論罪部分
（一）按行為後法律有變更者，適用行為時之法律，刑法第2條
      第1項前段定有明文。查：「因過失傷害人者，處6月以下
      有期徒刑、拘役或500元以下罰金」，修正前刑法第284條
      第1項前段定有明文。本案被告2人行為後，刑法第284條
      前段修正為（108年5月29日修正公布，同年月31日起生效
      ）「因過失傷害人者，處1年以下有期徒刑、拘役或10萬
      元以下罰金」，修正後之過失傷害罪法定刑，重於修正前
      所規定者，依刑法第2條第1項前段之規定，自應適用本案
      被告2人行為時，即修正前之過失傷害罪論處之。
（二）核被告2人所為，均係犯修正前刑法第284條第1項之過失
      傷害罪。
（三）又對於未發覺之罪自首而受裁判者，得減輕其刑，刑法第
      62條前段定有明文。本案員警接獲交通事故之報案時，報
      案人未報明肇事人姓名，被告蘇玉珍於員警到場時在場，
      並當場承認為肇事人等情，有臺南市政府警察局永康分局
      交通分隊道路交通事故肇事人自首情形紀錄表在卷可稽（
      見警卷第24頁），足見被告蘇玉珍在有偵查犯罪職權之公
      務員尚未知悉其涉有犯罪嫌疑前，坦承為肇事人，被告蘇
      玉珍嗣坦承犯行並接受裁判，核與上開自首之要件相符，
      酌以上開自首規定之規範目的、本案事故情節，應依刑法
      第62條前段規定，減輕其刑。
參、駁回上訴之理由
一、原審以被告2人犯過失傷害之犯行事證明確，適用相關規定
    ，並敘明以行為人之責任為基礎，審酌被告蘇玉珍駕車行經
    無號誌路口進行右轉彎時，未禮讓直行車先行，為肇事主因
    ，被告廖博偵雖未在案發現場，惟其於路口紅線處違規停車
    ，阻礙巷口行車視線，為肇事次因，告訴人同有未注意車前
    狀況、減速慢行之肇事次因責任；告訴人因本件車禍所受傷
    勢；被告2人犯後均坦承犯行並均有意賠償告訴人，但幾經
    調解仍因與告訴人認知之金額差距過大而無法成立調解之犯
    後態度；被告2人均無刑案前科之素行，暨其等自陳之經濟
    及家庭生活狀等一切情狀，分別量處被告蘇玉珍有期徒刑3
    月、被告廖博偵有期徒刑2月，併諭知易科罰金之折算標準
    。經核原判決之認事用法均無違誤，量刑亦屬妥適。
二、被告2人提起上訴雖以原審量刑過重等語，惟按刑罰之量定
    ，屬法院自由裁量之職權行使，應審酌刑法第57條所列各款
    事由及一切情狀，為酌量輕重之標準，並非漫無限制；量刑
    輕重係屬事實審法院得依職權自由裁量之事項，苟已斟酌刑
    法第57條各款所列情狀而未逾越法定刑度，不得遽指為違法
    ；且在同一犯罪事實與情節，如別無其他加重或減輕之原因
    ，下級審量定之刑，亦無過重或失輕之不當情形，則上級審
    法院對下級審法院之職權行使，原則上應予尊重。查原審於
    量刑時已具體審酌刑法第57條各款規定之適用，就其量刑詳
    為審酌並敘明理由，既未逾越法定刑度，復未濫用自由裁量
    之權限，所為量刑核無不當或違法，而於本院就被告2人所
    應考慮之量刑因素，與原審並無變動。本院綜核上情，認被
    告2人本案上訴並無理由，應予駁回。
據上論斷，應依刑事訴訟法第368條，判決如主文。
本案經臺灣臺南地方檢察署檢察官江孟芝提起公訴，臺灣高等檢
察署臺南檢察分署檢察官李宛凌到庭執行職務。
中　　華　　民　　國　　110 　年　　12　　月　　8 　　日
                  刑事第四庭    審判長法  官  郭玫利
                                      法  官  林臻嫺
                                      法  官  曾子珍
以上正本證明與原本無異。
不得上訴。
　　　　　　　　　　　　　　　　　　　書記官  李淑惠　　
中　　華　　民　　國　　110 　年　　12　　月　　8 　　日
中華民國刑法第284條第1項（修正前）
因過失傷害人者，處6月以下有期徒刑、拘役或5百元以下罰金；
致重傷者，處1年以下有期徒刑、拘役或5百元以下罰金。